臺灣高等法院刑事判決　　　　　　　　　　　　　九十一年度上訴字第二五五四號
　　上　訴　人　臺灣板橋地方法院檢察署檢察官
　　被　　　告　乙○○
　　指定辯護人　本院甲○辯護人
右上訴人因被告違反毒品危害防制條例案件，不服臺灣板橋地方法院九十一年度訴字
第三七○號，中華民國九十一年六月二十一日第一審判決（起訴案號：臺灣板橋地方
法院檢察署九十年度偵字第一九四四九號）提起上訴，本院判決如左：
    主  文
原判決撤銷。
乙○○運輸第一級毒品，處有期徒刑柒年陸月。海洛因淨重零點零貳公克沒收銷燬之
。
    事  實
一、乙○○基於運輸第一級毒品海洛因之犯意，於民國九十年十一月十七日凌晨零時
    三十分許，為姓名年籍不詳之人運輸第一級毒品海洛因一包至台北縣三重市○○
    ○路予一真實姓名、年籍不詳綽號為「小龍」之男子。嗣於同日凌晨一時許，行
    經台北縣三重市○○○路八十一巷二十六弄口，為警查獲，並扣得前開海洛因一
    包驗後淨重零點零二公克（包裝重零點二公克）。
二、案經台北縣警察局三重分局報請臺灣板橋地方法院檢察署檢察官偵查起訴。
    理  由
一、訊據被告乙○○固坦承於九十年十一月十七日凌晨一時許，行經台北縣三重市○
    ○○路八十一巷二十六弄口，為警查扣海洛因一包之事實，惟矢口否認有何前揭
    運輸毒品之犯行，辯稱被查獲之海洛因為伊自己所有，係伊向綽號「小龍」（自
    稱吳小龍，住在三重市）之不詳姓名之人買來供自己施用的，伊是以新台幣（以
    下同）一千元購得，並未運輸上開海洛因云云。
二、惟查被告乙○○確於民國九十年十一月十七日凌晨零時三十分許，為姓名年籍不
    詳之人運輸海洛因一包至台北縣三重市○○○路給真實姓名、年籍不詳綽號為「
    小龍」之男子等情，業據被告於警訊時供稱：「（警方人員於何時、何地查獲你
    、並主動提出毒品呢？）警方人員是於九十年十一月十七日零時三十分在三重市
    ○○○路八十一巷二六弄口查獲我的、現場並主動提出毒品海洛因乙包及海洛因
    殘渣袋一個等物品」等語（偵字第一九四四九號卷第六頁背面）。於本院審理時
    仍供稱：「（你是否於九十年十一月十七日凌晨一時許，行經臺北縣三重市○○
    ○路八十一巷二十六弄口，為警查獲，並扣得前開海洛因一包及海洛因殘渣袋一
    個？）是的。那包海洛因是要拿給小龍的，並不是丙○○交給我的，是另外我的
    朋友拿給我的，那個朋友是誰我忘記了。是在被查獲前幾天那個朋友交給我的，
    ‧‧‧‧」等語（本院九十一年九月十三日訊問筆錄）。故該包毒品海洛因確係
    他人所有，由被告負責運輸轉交給真實姓名、年籍不詳綽號為「小龍」之男子乙
    節，應可確定。
三、雖被告於警訊時供稱：「你所提出之毒品是何人所有？）這些東西都是綽號阿正
    （丙○○）的。（為警所查獲之海洛因乙包及海洛因殘渣袋你稱是丙○○所有為
    何會在你身上？）因為有人要向丙○○購買海洛因毒品、所以我才會幫他運送給
    買方。（你幫丙○○運送毒品販賣於他人你是有何代價？警方所查獲之海洛因預
    備販賣價格為何？）我只是幫忙丙○○、並無任何代價、警方查扣之毒品海洛因
    預備販賣一千三佰元」等語（偵字第一九四四九號卷第六頁背面、第七頁正面）
    。惟被告所稱該包海洛因係丙○○所有，伊係幫丙○○運輸毒品云云。業經證人
    丙○○於警訊、偵查及原審審理時均堅決否認之，丙○○於於本院審理時仍供稱
    ：「（九十年十一月十七日晚上你是否有一包海洛因給被告，要他交給小龍？）
    沒有。（小龍你是否認識？）認識，真名叫吳小龍，真正年籍不清楚。（你是否
    有賣過海洛因給小龍？）沒有。（乙○○是否也認識小龍？）認識。（乙○○被
    警察抓到時，你人在那裡？）我在網咖上網，在大同北路的一家網咖上網。當天
    晚上我本來跟被告及我另外一個朋友約好要去打撞球，後來被告說他要出去一下
    ，他跟我借了機車，他沒有說要去哪裡。（對於被告在警局說是你叫他將那包海
    洛因交給小龍，你有何意見？）我不知道，我並沒有叫他將海洛因交給小龍」等
    語（本院九十一年九月十三日訊問筆錄）。而質之被告乙○○於警訊時雖曾供稱
    ：被警查獲之毒品海洛因都是綽號阿正之丙○○所有，因為有人要向丙○○購買
    海洛因毒品、所以伊才會幫他運送給買方，伊幫忙丙○○運送二至三次云云。然
    查被告嗣後即翻異前供，所供且反覆不一，如被告於偵查時或稱：查扣之海洛因
    安非他命是綽號「小龍」的，伊並未幫丙○○運送海洛因云云（偵字第一九四四
    九號卷第二十二頁背面、第三四頁正面）。或稱：「海洛因是「小龍」寄放在丙
    ○○那邊，被查獲當天是蘇某叫我拿去給『小龍』的，他叫我拿去三重市○○○
    路再打電話給『小龍』。丙○○他住在我家隔壁，他拿到我家給我的」等語。或
    稱「小龍是寄放給丙○○」等語（偵字第一九四四九號卷第三四頁背面）。於原
    審復供稱：「海洛因是吳小龍成年男子即綽號小龍之男子放在我這邊。海洛因是
    小龍的，我是要還給小龍的」「海洛因是我的，殘渣袋也是我的，是我施用後所
    留下之物。扣案之海洛因是我跟『小龍』拿的。海洛因我是用一千多元跟吳小龍
    買的。因為已經無法找到小龍，所以無法證明。丙○○沒有拿海洛因給我運輸」
    等語（一審卷第三十三頁、第七十一頁）。其前後所供不一，且相互矛盾，自難
    單憑被告前後有瑕疵之供詞，遽以認定該被查獲之毒品海洛因係丙○○要被告負
    責運輸。何況丙○○部分亦經檢察官為不起訴處分確定，此有臺灣板橋地方法院
    檢察署九十年度偵字第一九四四九號不起訴處分書在卷可按。
四、被告嗣後雖否認有為他人運輸海洛因之犯行，並一再翻異前供，或辯稱扣案之海
    洛因是綽號「小龍」的云云。或稱海洛因是「小龍」寄放在丙○○那邊，被查獲
    當天是丙○○叫伊拿去給「小龍」云云。或稱海洛因是伊向吳小龍買的，伊自己
    在吸食云云。或稱該包海洛因並非小龍寄放在丙○○那裡云云。或稱海洛因是伊
    向自稱吳小龍之人買來供伊自己施用云云。然查刑事訴訟法關於被告之自白，法
    院應調查必要證據，以察其是否與事實相符之規定，係指被告雖自白犯罪，仍應
    就其他必要證據從事調查，以察其自白之虛實者而言，若法院於被告自白後，已
    經查有確實證據可資認定，僅其自白前後稍有參差，並與所查得之必要證據略有
    出入者，則其自白是否可採，即仍屬於法院判斷證據力之職權（最高法院二十九
    年上字第一六四八號判例參照）。本件被告既自白為他人運輸毒品海洛因，且有
    經警在被告身上查扣之海洛因一包扣案可證，該包海洛因經送驗結果，證實係海
    洛因成分，驗後淨重零點零二公克（包裝重零點二公克），亦有檢驗報告書一份
    在卷可證。既查有確實證據可資認定被告為他人運輸毒品之行為，雖被告自白前
    後稍有參差，則其為他人運輸毒品之自白仍可採信，其犯行堪以認定，應依法論
    科。
五、查海洛因係肅清煙毒條例第二條所稱之第一級毒品，被告運輸毒品海洛因，係犯
    肅清煙毒條例第四條第一項之運輸第一級毒品罪。其持有海洛因之行為已被運輸
    行為所吸收，故不另論其持有毒品海洛因罪。查被告所犯上開運輸毒品罪之法定
    本刑為死刑或無期徒刑，本院查其運輸海洛因之對象僅一真實姓名、年籍不詳綽
    號為「小龍」之男子一人，且運輸之數量僅海洛因一包驗後淨重零點零二公克（
    包裝重零點二公克），是其犯罪情節尚非十分重大，實堪憫恕，如處以法定最低
    度之無期徒刑，仍嫌過重，爰依刑法第五十九條之規定，酌量減輕其刑。
六、原審未察，遽為無罪之判決，容有未當，檢察官據此提起上訴，指摘原判決不當
    ，其上訴為有理由，應由本將將原判決撤銷改判，爰審酌被告之素行、犯罪之動
    機、目的、手段、運輸毒品之數量，犯罪所生之危害、被告犯罪後猶飾詞狡辯，
    不具悔意等一切情狀，量處有期徒刑七年六月，以示懲儆。扣案之海洛因一包，
    驗後淨重零點零二公克（包裝重零點二公克），係屬違禁物，應依毒品危害防制
    條例第十八條第一項之規定宣告沒收銷燬之。
據上論斷，應依刑事訴訟法第三百六十九條第一項前段、第三百六十四條、第二百九
十九條第一項前段，毒品危害防制條例第四條第一項、第十八條第一項前段，刑法第
十一條前段、第五十九條，判決如主文。
本案經檢察官蔡瑞宗到庭執行職務。
中      華      民      國    九十一    年      十      月     十七     日
                              臺灣高等法院刑事第十七庭
                                  審判長法  官  陳  正  雄
                                        法  官  許  宗  和
                                        法  官  許  錦  印
右正本證明與原本無異。
如不服本判決應於收受送達後十日內向本院提出上訴書狀，其未敘述上訴之理由者並
得於提起上訴後十日內向本院補提理由書（均須按他造當事人之人數附繕本）。
                                        書記官  楊  妙  恩
中      華      民      國    九十一    年      十      月    十八      日
附錄：本判決論罪科刑法條全文
毒品危害防制條例第四條：
製造、運輸、販賣第一級毒品者，處死刑或無期徒刑；處無期徒刑者，得
併科新台幣一千萬元以下罰金。
製造、運輸、販賣第二級毒品者，處無期徒刑或七年以上有期徒刑，得併
科新台幣七百萬元以下罰金。
製造、運輸、販賣第三級毒品者，處五年以上有期徒刑，得併科新台幣五
百萬元以下罰金。
製造、運輸、販賣專供製造或施用毒品之器具者，處一年以上七年以下有
期徒刑，得併科新台幣一百萬元以下罰金。
前四項之未遂犯罰之。
